臺灣苗栗地方法院民事判決　　　　　　100年度苗簡字第177號
原　　　告　李麗香
被　　　告　楊月德即德華汽車企業社
上列當事人間返還買賣價金事件，本院於民國100 年7 月25日言
詞辯論終結，判決如下：
    主      文
被告應給付原告新臺幣壹拾壹萬元及自民國一百年五月十九日起
至清償日止，按年息百分之五計算之利息。
原告其餘之訴駁回。
訴訟費用新臺幣壹仟佰拾元( 業由原告預納) ，其中新臺
幣壹仟壹佰貳拾伍元由被告負擔，餘由原告負擔。
本判決第一項得假執行，但被告如以如主文第一項所示之本金為
原告預供擔保後，得免為假執行。
原告其餘假執行之聲請駁回。
    事實及理由
一、原告主張：
(一)、原告於民國( 下同)99 年11月10日經訴外人蔡國川介紹，向
    被告購買車牌號碼8399-B6 自小客車（下稱系爭車輛），價
    金為新臺幣（下同）13萬元，原告已依約給付款項完畢，被
    告亦完成過戶手續。惟原告發現引擎燈號忽亮忽暗，被告要
    求原告開回車廠檢查，於99年11月11日18時39分許，原告前
    夫將車開回車廠途中，於行駛國道3 號北上29公里處，系爭
    車輛引擎突然起火致全毀無法使用，原告前夫當時甚為恐懼
    ，手足無措，嗣由被告先將系爭車輛拖回其車廠。原告向被
    告請求返還價金13萬元，被告卻遲未處理，原告惟恐被告對
    系爭車輛動手腳，遂將系爭車輛拖回並交由鑑定機關鑑定。
(二)、系爭車輛經內政部警政署國道公路警察局第二警察隊認定應
    係電器因素造成起火，苗栗縣政府消防局提供火災調查內容
    亦有相同認定。原告寄送存證信函向被告為解除契約表示，
    並請求返還車款13萬元，惟被告仍置之不理，原告爰依物之
    瑕疵擔保及債務不履行法律關係提起本訴。
(三)、對被告抗辯之陳述：
１、原告於系爭車輛上有加裝暗鎖及音響，加裝之配備係於訂立
    系爭車輛買賣契約時即已約明之配備。消防局之報告並未告
    知起火位置與加裝配備之位置是否同一。
２、系爭車輛已報廢，車體已送回收場。將系爭車輛報廢係因不
    想再繳納稅金。系爭車輛在報廢之前有拖回去被告車行放置
    了一個月，惟被告亦無消息，原告方將系爭車輛拖回。消防
    局也有做筆錄、拍照。
(四)、聲明：
１、被告應給付原告13萬元及自5 月19日起至清償日止，按年息
    百分之5計算之利息。
２、訴訟費用由被告負擔。
３、願供擔保請准宣告假執行。
二、被告則以：
(一)、被告非將系爭車輛賣予原告，而係賣予訴外人蔡濟志即蔡國
    川，買賣當時亦表示車輛以原廠配備賣出。被告認知係將系
    爭車輛交予訴外人蔡濟志即蔡國川出售，訴外人蔡濟志即蔡
    國川係代理被告賣予原告，若系爭車輛有問題，被告應負責
    無疑，被告並無如原告所述對原告請求置之不理。
(二)、訴外人蔡濟志即蔡國川告知被告系爭車輛有問題，被告回應
    將系爭車輛送回被告車廠處理，惟系爭車輛於駛回途中便已
    燒毀。被告將系爭車輛送至監理站時並無問題，故被告認為
    起火原因應係原告裝設音響等非原廠配備所致。
(三)、被告係根據訴外人蔡濟志即蔡國川描述系爭車輛冒煙位置係
    於車輛中控台。而系爭車輛並非於熄火後方起火燃燒，故被
    告認原告有操作不當之處。被告亦曾告知原告音響須尋極專
    業人員方得安裝，而原告加裝非原廠配備被告皆無參與。
(四)、原告應將系爭車輛返還被告，被告認定應係原告加裝音響之
    故方致系爭車輛起火。系爭車輛被告係於99年8 、9 月向前
    手購買，前幾手駕駛系爭車輛均無問題。被告係於同年11月
    賣予原告，被告認應由兩造平均分擔系爭車輛損毀責任，倘
    證實系爭車輛賣予原告前即有問題，被告願賠償原告，惟系
    爭車輛應返還被告，系爭車輛交予訴外人蔡濟志即蔡國川時
    係完好。
(五)、原告已將系爭車輛報廢，若尚未報廢或許被告還可以嘗試修
    理。被告願意賠償原告系爭車輛毀損價額三分之一之金額。
(六)、聲明：
１、原告之訴駁回。
２、訴訟費用由原告負擔。
３、如受不利判決，願供擔保請准宣告免予假執行
三、兩造不爭執事項：
(一)、系爭車輛係由被告於民國99年11月10日經由訴外人蔡濟志即
    蔡國川代理以130,000 元出賣予原告，並於當日交付。
(二)、系爭車輛係於民國99年11月11日下午6 時39分起火燃燒，起
    火處是引擎室的線路，起火原因為電器因素。
(三)、系爭車輛於民國99年11月10日加裝音響，該音響係被告交付
    予原告。
(四)、系爭車輛於報廢之前，有置放於被告之車廠20日以上。
(五)、系爭車輛於報廢之前，有經苗栗縣消防局檢查，檢查時，兩
    造、為系爭車輛裝設音響之電機業者邱新隆均有在場。
(六)、上開檢查時，系爭車輛之引擎有破損。
(七)、系爭車輛之音響設置於系爭車輛內駕駛座及副駕駛前面。
(八)、系爭車輛發生燃燒時，系爭車輛之駕駛人最先發現之冒煙位
    置為車廂內，但系爭車輛之駕駛人當時並不確定車廂外是否
    已經燃燒、冒煙。
(九)、系爭車輛發生燃燒時係由原告之配偶駕駛，並立即電話告知
    被告車廠之司機電話聯繫，並表示音響處冒煙，該司機表示
    請原告之配偶將系爭車輛開至道路旁邊，之後，原告之配偶
    有在電話與上開司機聯絡表示系爭車輛著火。其後，被告車
    廠之上開司機駕駛拖吊車輛將系爭車輛運至被告車廠停放。
(十)、前開不爭執事項(二)之檢查無法排除被告、裝設音響之電機業
    者邱新隆之過失。
(十一)、原告就系爭車輛之著火，如扣除裝設音響之電機業者邱新隆
    之過失，則無其他過失因素（但原告應否負擔上開裝設音響
    之電機業者邱新隆之過失及上開裝設音響之電機業者邱新隆
    有無過失一節，兩造有所爭執）。
(十二)、裝設音響之電機業者邱新隆係由被告車廠之上開蔡姓司機帶
    同原告之配偶前往裝設（但是否為被告委任之電機業者，兩
    造有所爭執）。
(十三)、被告出售系爭車輛予原告時，有另交付原告之配偶一部音響
    。
(十四)、系爭車輛原本即配有音響，上開不爭執(十)所示之音響係另一
    部音響。
四、法院之判斷：
(一)、系爭車輛著火，係由於系爭車輛內部之因素所致，與原告本
    身之駕駛及使用行為無涉，此參照本件兩造所不爭執之事項
    編號2 、8 、9 、11所示，足以認定。
(二)、依被告所陳：被告亦曾告知原告音響須尋極專業人員方得安
    裝等情，被告應知其交付予原告之音響於安裝時有其特殊性
    。被告交付原告音響，自能預期原告將加裝該音響，而其交
    付予原告之音響於安裝系爭車輛時有如何之特殊性，從事車
    廠相關業務之被告，既為原音響所有人，及系爭車輛之原占
    有人，自有相當之能力得以瞭解及因應，至於原告，僅係系
    爭車輛之買受人，難以期待其能為相當之瞭解及因應，亦無
    法期待原告於相關業者在系爭車輛安裝音響時，有相當之能
    力為一定之辨識、說明及其他因應行為。按契約成立生效後
    ，債務人除負有給付義務（包括主給付義務與從給付義務）
    外，尚有附隨義務。所謂附隨義務，乃為履行給付義務或保
    護當事人人身或財產上利益，於契約發展過程基於誠信原則
    而生之義務，包括協力義務以輔助實現債權人之給付利益。
    本件被告既有維護原告取得系爭車輛之財產上利益之附隨義
    務，無論被告係基於何項原因而將音響交付原告，被告應有
    為原告尋求妥適安裝音響管道之義務。且裝設音響在系爭車
    之電機業者邱新隆，復係由被告車廠之蔡姓司機帶同原告之
    配偶前往裝設，如本件兩造所不爭執之事項編號12所示，以
    一情節觀之，兩造就被告為原告所負尋求妥適安裝音響管道
    之附隨義務，並未加以排除。
(三)、綜觀上開兩造所不爭執之事項，系爭車輛之著手，非出於裝
    設音響之電機業者邱新隆之過失，即係出於系爭車輛本身之
    瑕疵，縱係前者，亦係出於被告未引導原告前往有能力安裝
    上開音響在系爭車輛之業者所致，核亦屬於被告未履行其隨
    照顧原告利益之附隨義務之事項，被告自不得據為免責之事
    由。
(四)、本件因系爭車輛有瑕疵，或被告未履行附隨義務，致原告受
    有系爭車輛毀損之損害，已如前述。原告對於被告得主張物
    之瑕疵擔保請求權及不完全給付之法律關係。惟系爭車輛業
    經原告報廢，如本件兩造所不爭執之事項編號4 所示，原告
    就系爭車輛之滅失一節，係有可歸責之原因，依民法第262
    條規定，其解除權業已消滅，是原告依物之瑕疵擔保請求權
    請求被告減少價金或依不完全給付之法律關係請求被告為損
    害賠償。
(五)、系爭車輛因被告應負責之行為，究減少價金若干？致原告受
    有若干損害？因系爭車輛滅失，已無從鑑定。此陷於無從鑑
    定之狀況，原告固有過失，惟被告既應負之瑕疵擔保請求權
    及不完全給付之損害賠償責任，卻遲未處理，參照本件兩造
    所不爭執之事項編號4 、5 、6 所示，被告就系爭車輛減損
    價額及原告受損若干未及時鑑估一節，亦有過失。本件原告
    將系爭車輛報廢，容係出於其對被告未履行損害賠償責任而
    為避免繼續持有車輛負擔之認知，並非為圖不必鑑定之不法
    利益。按當事人已證明受有損害而不能證明其數額或證明顯
    有重大困難者，法院應審酌一切情況，依所得心證定其數額
    ，民事訴訟法第222 條第2 項定有明文。本院審酌原告將系
    爭車輛報廢，顯示原告認知系爭車輛已無使用之價值，且系
    爭車輛於報廢之前，有置放於被告之車廠20日以上，未據被
    告修理，系爭車輛之引擎並有破損，復如前述，更堪認系爭
    車輛殘存之價值甚低，茲以上情及系爭車輛之售價等一切情
    況，本院認為原告因前開原因事實而受之系爭車輛減價少之
    價金損害額為11萬元。從而，原告本於基主張之上開法律關
    係，請求被告給付130000元及自起訴狀繕本送達被告之翌日
     (即100 年5 月19日) 起至清償日止，按年息百分之五計算
    之利息，其中11萬元及其利息部分，核屬正當，應予准許，
    逾此範圍，係無理由，應予駁回。本判決如主文第1 項所命
    之給付，係就原告本於民事訴訟法第427 條第1 項至第4 項
    訴訟適用簡易程序所為被告敗訴之判決，應依職權宣告假執
    行。又核本件有准被告預供擔保免為假執行之必要，爰依職
    權酌定相當之擔保金額准許之。至原告前開請求敗訴部分，
    既無理由，其假執行之聲請已失所依據，應予駁回。
(六)、本件事證已臻明確，兩造其餘之攻擊防禦方法，與判決基礎
    之事實及結果並無影響，爰不予審酌，併此敘明。
(七)、訴訟費用負擔之依據：民事訴訟法第79條。
中    華    民    國  100     年    8     月    8     日
                  苗栗簡易庭  法  官  羅  永  安
以上正本係照原本作成。
如對本判決上訴，須於判決送達後20日內向本院提出上訴狀。如
委任律師提起上訴者，應一併繳納上訴審裁判費。
中    華    民    國  100     年    8     月    8     日
                              書記官  張  哲  豪